【裁判字號】    97,消債更,1160
【裁判日期】    980213
【裁判案由】    更生事件
【裁判全文】
臺灣臺南地方法院民事裁定          97年度消債更字第1160號
債  務  人  乙○○
代  理  人  甲○○
上列當事人聲請消費者債務清理事件更生及保全處分，本院裁定
如下：
    主  文
更生及保全處分之聲請均駁回。
聲請費用由聲請人負擔。
    理  由
一、按債務人對於金融機構因消費借貸、自用住宅借款、信用卡
    或現金卡契約而負債務，在聲請更生或清算前，應提出債權
    人清冊，以書面向最大債權金融機構請求協商債務清償方案
    並表明共同協商之意旨，消費者債務清理條例第151條第1項
    定有明文。其立法意旨無非認債務人對於金融機構因前開原
    因所負欠債務，其法律關係較為單純明確，金融機構並已訂
    有債務協商機制，如能協商成立，債務人不需依消債條例聲
    請更生或清算，可疏減法院負擔，有效分配司法資源，並使
    債務人得自主解決其債務，爰就此部分採行協商前置主義。
    另，協商前置之立法意旨既在疏減法院負擔，而責由最大債
    權銀行介入以求當事人間之自主解決債務，則最大債權銀行
    於適當範圍內通知債務人配合提出涉及個人隱私之財產資料
    ，以減輕最大債權銀行依法授權調取（參見消費者債務清理
    條例第151條第2項）之不便，堪認係符衡平原則而無不妥之
    處。倘最大債權銀行依前開規定通知債務人到場面談，而債
    務人無正當理由，不到場面談時，顯係故意以此脫法方法延
    滯協商程序之進行，以達其意圖規避協商前置制度之不法目
    的，如准其所為，勢將造成協商前置制度條文形同具文，故
    應認債務人並不得再執此可歸責於己之事由，逕援引消費者
    債務清理條例第153條前段規定主張最大債權銀行逾30日不
    開始協商，而得逕向法院聲請更生或清算。又聲請更生或清
    算不合程式或不備其他要件者，法院應以裁定駁回之，但其
    情形可以補正者，法院應定期間先命補正，復為同條例第8
    條所明定。
二、聲請意旨以：債務人有不能清償債務情事，對於金融機構因
    消費借貸、自用住宅借款、信用卡或現金卡契約而負債務，
    曾於民國（下同）97年7 月間發函向最大債權金融機構台新
    銀行請求協商，台新銀行於協商期間通知債務人前往臺北面
    談，惟因工作之故無法前往，因而遭到台新銀行以面談不到
    為由退件，債務人無擔保或無優先權之債務總額未逾新臺幣
    （下同）1,200萬元，復未經法院裁定開始清算程序或宣告
    破產，爰請求准予更生等語。
三、按自債務人提出協商請求之翌日起逾30日不開始協商，或自
    開始協商之翌日起逾90日協商不成立，債務人得逕向法院聲
    請更生或清算，消費者債務清理條例第153條定有明文。本
    條立法理由在於「為免協商程序之延滯影響債務人清理債務
    ，債權人如遲不開始協商，或債務清償方案遲未能協商成立
    ，應許債務人逕向法院聲請更生或清算，以儘速清理債務，
    早日重建經濟生活，爰設本條」。經查：債務人雖曾於97年
    7 月間向最大債權金融機構台新銀行申請前置協商，經台新
    銀行於97年9 月4 日以「於最大債權金融機構通知面談兩次
    無故不到場面談」為由退件等情，業據債務人提出前置協商
    退件通知函在卷為憑，經本院依職權函詢台新銀行結果，該
    行回覆稱「與債務人分別約定於97年8月29日及9月4日2次至
    臺北…商談120期3％月付9,800元之協商條件是否可行，債
    務人並未表示反對，且向本行承辦專員承諾會請假前來，嗣
    後卻無故不到…，該視同未請求協商之結果非可歸責於債權
    人」等語，此有該行97年10月8日台新債協97法字第10469號
    函附卷可稽，足認本件協商程序乃因債務人未配合協商面談
    ，致台新銀行無法進行前置協商程序，以決定是否有開始協
    商之實益，自難認債務人確有申請協商之真意，且本件協商
    申請既經台新銀行以「經最大債權金融機構通知面談兩次無
    故不到場面談」為由退件，視同未申請，自無債清條例第
    153條規定之適用。
四、綜上所述，本件協商申請並未依消費理債務清理條例第151
    條第1項之規定，與最大債權金融機構先行債務協商之機制
    ，且上開欠缺又屬無從補正，參照前述說明，爰依同條例第
    8條規定，駁回其聲請。
五、關於保全處分部分：本件更生之聲請既經駁回，其保全處分
    之聲請自失所附麗，應併駁回，附此敘明。
中    華    民    國    98    年    2    月    13    日
              民事第三庭    法      官  蔡雅惠
上為正本係照原本作成。
如不服本裁定，應於裁定送達後10日內，以書狀向本院提出抗告
，並繳納抗告費新臺幣1千元。
中    華    民    國    98    年    2    月    13    日
                            書  記  官  詹書瑋


司法院資訊處製作；財團法人民間司法改革基金會備份。
